【裁判字號】    97,簡上,269
【裁判日期】    971114
【裁判案由】    詐欺
【裁判全文】
臺灣嘉義地方法院刑事判決             97年度簡上字第269號
上  訴  人  臺灣嘉義地方法院檢察署檢察官
被      告  甲○○
上列上訴人因被告詐欺案件，不服本院嘉義簡易庭97年度嘉簡字
第1092號中華民國97年 9月15日第一審判決（臺灣嘉義地方法院
檢察署檢察官聲請簡易判決處刑案號：97年度偵緝字第 328號）
，提起上訴，本院合議庭為第二審判決如下：
    主  文
原判決撤銷。
本件免訴。
    理  由
一、公訴意旨以：被告甲○○明知將銀行存摺、提款卡與密碼等
    帳戶資料交予陌生人使用，可能幫助不詳犯罪集團遂行財產
    上犯罪之目的，仍因缺錢花用，竟意圖為自己不法所有，基
    於幫助詐欺之犯意，於民國97年 1月20日某時許，持向臺灣
    土地銀行嘉義分行（下稱土地銀行）申請開戶之帳號000000
    000000號存摺、提款卡及密碼，循報紙上收購存摺廣告所刊
    登之電話與某姓名、年籍不詳之成年男子聯絡後，隨即於同
    日在嘉義市○○○路與軍輝路交岔路口處，將上開銀行之存
    摺、提款卡及密碼，以新臺幣（下同） 1萬元之代價售予該
    名男子。嗣後前開存摺為詐欺集團使用，並由該集團不詳姓
    名、年籍之成年男子，於97年1月21日上午6時許，打電話給
    被害人乙○○，向被害人乙○○佯稱其子張柏森在軍中鬧事
    ，須匯款疏通方可化解，使被害人乙○○陷於錯誤，於97年
    1月21日下午1時許，至桃園大園郵局，匯款9萬6,000元至上
    開被告之銀行帳戶內，被害人乙○○發現受騙後，報警循線
    查獲。因認被告所為，係犯刑法第30條第1項前段、第339條
    第1項之幫助詐欺取財罪嫌等語。
二、按案件曾經判決確定者，應諭知免訴之判決，刑事訴訟法第
    302條第1款定有明文。再案件曾經判決確定者，應為免訴之
    判決，此項原則關於實質上一罪或裁判上一罪，均有其適用
    ；連續犯（刑法已修正刪除連續犯之規定）係裁判上之一罪
    ，其一部分犯罪事實曾經判決確定者，其效力當然及於全部
    ，最高法院49年臺非字第20號著有判例可資參照。又刑事訴
    訟法第303條第2款規定已經提起公訴或自訴之案件，在同一
    法院重行起訴者，應諭知不受理之判決，係以已經提起公訴
    或自訴之同一案件尚未經實體上判決確定者為限，如果已經
    實體上判決確定，即應依同法第302條第1款諭知免訴之判決
    ，而無諭知不受理之可言，亦有最高法院60年臺非字第 173
    號判例可資參照。
三、經查，上開於97年 1月20日某時許，持向土地銀行申請開戶
    之帳號000000000000號存摺、提款卡及密碼，循報紙上收購
    存摺廣告所刊登之電話與某姓名、年籍不詳之成年男子聯絡
    後，隨即於同日在嘉義市○○○路與軍輝路交岔路口處，將
    上開銀行之存摺、提款卡及密碼，以 1萬元之代價售予該名
    男子等情，業據被告坦承不諱，並有被告之上開土地銀行開
    戶資料影本在卷可稽；嗣後前開帳戶為詐欺集團使用，並由
    該集團不詳姓名、年籍之成年男子，於97年1月21日上午6時
    許，打電話給被害人乙○○，向被害人乙○○佯稱其子張柏
    森在軍中鬧事，須匯款疏通方可化解，使被害人乙○○陷於
    錯誤，於97年 1月21日下午1時許，至桃園大園郵局，匯款9
    萬 6,000元至上開被告之銀行帳戶內，被害人乙○○發現受
    騙後，報警循線查獲被告等節，亦據被害人乙○○指訴明確
    ，復有被害人乙○○之金融機構存摺影本、被告之上開土地
    銀行帳戶交易明細查詢單、內政部警政署反詐騙案件紀錄表
    各1份附卷可稽，是上開各節均堪認定。
四、惟查，該詐欺集團成員復以被告於同一時地所交付之上開土
    地銀行帳戶，於97年1月20日晚間7時許，施用詐術使另一被
    害人馬湘萍陷於錯誤，而匯款2萬9,983元入被告上開帳戶內
    ，被告亦因該幫助詐欺取財犯行，經本院以97年度嘉簡字第
    952號判決判處拘役50日，如易科罰金，以 1千元折算1日，
    被告提起上訴後撤回上訴，於97年10月16日確定在案，此有
    該刑事判決、臺灣高等法院被告前案紀錄表存卷可考，復經
    本院調取該案卷宗核閱無誤。則被告既係以 1交付所申設之
    銀行帳戶領款所需之相關物品、資料供他人作為詐騙使用之
    幫助行為，幫助詐騙集團成員先後對被害人馬湘萍、乙○○
    詐欺取財，應係以 1行為觸犯數罪名，為想像競合犯，應依
    刑法第55條前段規定從一重之幫助詐欺取財罪處斷，是本件
    與前案（即本院97年度嘉簡字第 952號）具有裁判上一罪之
    關係，核屬同一案件甚明，揆諸上揭規定及說明，其前案既
    經判決確定，本件自應為該確定判決效力所及，原審遽為有
    罪判決，容有未洽，檢察官以本件係重複判決應予撤銷為由
    提起上訴，為有理由，自應由本院將原判決予以撤銷，改諭
    知免訴之判決，並不經言詞辯論為之。
五、末按檢察官聲請以簡易判決處刑之案件，經法院認為有第45
    1條之 1第4項但書之情形者，應適用通常訴訟程序審判之，
    刑事訴訟法第452條定有明文；而同法第455條之1第3項規定
    ，對於簡易判決之上訴，準用同法第3編第1章及第2章除第3
    61條外之規定。是管轄第二審之地方法院合議庭受理簡易判
    決上訴案件，應依通常程序審理，其認案件有刑事訴訟法第
    452 條所定第一審應適用通常程序審判而不得適用簡易程序
    審判之情形者，應撤銷原簡易判決，逕依通常程序為第一審
    判決。查本件經本院審理後，認應為免訴判決之諭知，而有
    刑事訴訟法第451條之1第4項但書第3款之情形，故依前揭規
    定，應由本院合議庭逕依通常程序審理後，自為第一審判決
    ，檢察官或被告如不服本判決，仍得於法定上訴期間內，向
    管轄之第二審法院提起上訴，附此敘明。
據上論斷，應依刑事訴訟法第 455條之1第1項、第3項、第452條
、第369條第1項前段、第364條、第302條第1款、第307條，判決
如主文。
中    華    民    國    97    年    11    月    14    日
                  刑事第四庭  審判長法  官  蔡憲德
                                    法  官  許兆慶
                                    法  官  吳育霖
以上正本證明與原本無異。
如不服本判決應於收受判決後10日內向本院提出上訴書狀，並應
敘述具體理由；其未敘述上訴理由者，應於上訴期間屆滿後20日
內向本院補提理由書（均須按他造當事人之人數附繕本）「切勿
逕送上級法院」。告訴人或被害人如對於本判決不服者，應具備
理由請求檢察官上訴，其上訴期間之計算係以檢察官收受判決正
本之日期為準。
中    華    民    國    97    年    11    月    14    日
                                    書記官  林美芳


司法院資訊處製作；財團法人民間司法改革基金會備份。
